臺灣高等法院刑事裁定　　　　　　　　　　　　　　　九十一年度聲再字第四三號
　　再審聲請人
　　即受判決人　甲○○
右列聲請人因詐欺案件，對於本院九十年度上易字第二五四四號，中華民國九十年十
二月二十六日確定判決（臺灣台北地方法院八十九年度易字第二四七六號、臺灣台北
地方法院檢察署八十八年偵字第四七一號），聲請再審，本院裁定如左：
    主  文
再審之聲請駁回。
    理  由
一、聲請意旨略稱：聲請人因詐欺案件，於九十年一月六日收受鈞院九十年度上易字
    第二五四四號判決，細審該確定判決，有左列重要證據漏未審酌，且未說明無需
    審酌之理由：（一）聲請人前曾週轉二億元存入合作金庫建國支庫，有該支庫經
    理甘炳裕可證；又曾週轉一億元存入臺北銀行寶清分行，有該分行前任經理江文
    明可證，足徵聲請人確有足夠之資力，原審判決認聲請人無資力調集五億元資金
    云云，顯有誤認。（二）告訴人曾偕二位友人約同聲請人至圓山飯店咖啡廳洽商
    數小時，告訴人若係遭聲請人詐欺或脅迫，豈可能簽立同意之書面？由該同意書
    應堪認本件確係民事契約行為，告訴人乃藉刑事施以報復，原審率以判處聲請人
    罪刑，確嫌違誤。（三）系爭三、○一六、○三九元係告訴人交給胡正德，胡正
    德復親自填寫「存款存根」，將三張支票存入「喬因公司」（負責人為被告）設
    於世華銀行大同分行之帳戶，足證聲請人自始即不知胡正德與告訴人間之金錢糾
    紛，並提出同意書、上訴理由狀、訊問筆錄、存款存根及陳詩源名片等件為證，
    爰依刑事訴訟法第四百二十一條規定聲請再審。
二、經查：
（一）聲請人並無財產、信用不佳，於臺灣銀行並無存款，亦無資金可供轉存，業據
      證人張仙知於原審及本院前審供證甚詳，並稱：「因係建築同業而認識胡正德
      、甲○○，甲○○在花蓮連十萬元的支票都退票了，他根本沒有五億元可轉存
      」等語，復有財政部國稅局檢送之歸戶財產查詢清單，表明聲請人並無財產資
      料，聲請人謂有五億元或十三億元存款可供轉存，要屬欺罔之舉。聲請人雖具
      狀辯稱：前曾週轉二億元存入合作金庫建國支庫，有該支庫經理甘炳裕可證；
      又曾週轉一億元存入臺北銀行寶清分行，有該分行前任經理江文明可證云云。
      縱認聲請人曾「週轉」二億元、一億元等情屬實，然均未達於對被害人袁光烈
      所稱五億元或十三億元之數額；且聲請人既無資金可供轉存，則其一時「週轉
      」之款項金額，尚不足以表彰其資力可供轉存五億元或十三億元之鉅款。原確
      定判決執此認定聲請人無資力調集五億元資金，並於判決理由中詳述其理由（
      見原確定判決理由二第四頁第四行至第十一行、理由三），並非全然審酌，且
      依聲請人所提證人顯不足以動搖原確定判決，殊難為聲請人有利之判斷。
（二）卷附同意書雖僅由告訴人單方面簽名、捺指印，惟仍不失為和解性質之民事契
      約，由此足知告訴人與聲請人之間確有糾紛，徵諸該同意書就此糾紛之原因僅
      載為「某種業務關係」，可見告訴人為恐遭詐騙而有所真意保留，亦即保留追
      究聲請人詐欺刑責之餘地，而該同意書僅係雙方當事人於事件發生後就民事上
      之讓步，尚無從對於已構成詐欺取財罪責之犯行，發生阻卻違法之效果。因此
      ，告訴人嗣後雖簽立該同意書，仍無礙於聲請人詐欺罪責之成立。聲請人又主
      張本件係民事契約行為，告訴人乃圖藉刑事手段施以「報復」云云，惟對於告
      訴人何故「報復」於伊，卻未提出任何積極證據證明，自難遽信。況本件若僅
      係單純之民事契約行為，告訴人又有何理由施以「報復」？由此益足見告訴人
      與聲請人間之糾紛內情並不單純，而雙方就「某種業務關係」既有真意保留，
      從而，原確定判決縱未於判決中敘明未採用之理由，惟該同意書之內容尚無法
      動搖原確定判決，亦難據為聲請人有利之論據。
（三）聲請人雖辯稱：「告訴人為貪圖高利，將系爭三、○一六、○三九元借予胡正
      德，被告自始即不知胡正德與告訴人間之金錢糾紛」云云。果前開金錢糾紛發
      生於告訴人與胡正德之間，衡情告訴人自應與胡正德商議「和解」之事，為何
      卻與聲請人洽談「和解」，進而達成「和解」？又聲請人既置身於前開金錢糾
      紛之外，又何須與告訴人洽談「和解」，進而達成「和解」？足證聲請人確實
      涉入本案，而非全然不知。次查，系爭三、○一六、○三九元乃告訴人交予胡
      正德，嗣由胡正德將三張支票存入「喬因公司」（負責人為聲請人）設於世華
      銀行大同分行之帳戶，為聲請人所不爭，而聲請人為喬因公司負責人，如非與
      胡正德具有犯意聯絡，胡正德豈能將三張支票存入「喬因公司」上開帳戶內提
      示領款？至於胡正德既為「存款人」，其親自填寫「存款存根」，乃屬正常，
      自難僅執此一端，認聲請人自始即不知胡正德與告訴人間之金錢糾紛。原確定
      判決亦於判決理由中載：「：：在在均表示轉存五億元及可有三千萬元佣金，
      全屬子虛烏有，無非以此為晃子，以被害人可分得一百萬元佣金誘騙被害人，
      詐取被害人金錢為真正目的，無怪乎被告早知三千萬元支票為不能兌現之支票
      ，而仍對被害人聲明如有欺騙情事，就要沒收其代付之保證金（即三百零一萬
      六千零三十九元），及至詐騙得手後，即逃逸無，全無所謂轉存之事，被害
      人屢尋被告及胡正德等人全無跡，最後找到被告時，被告果以該三千萬元支
      票係拒絕往來戶支票，指被害人欺騙而堅不返還該三百零一萬六千零三十九元
      ，觀被告先已將三千萬元支票交還張仙知，表示其無意提示，且於其後從未通
      知被害人有關三千萬元支票未兌現，及要將被害人所付三百餘萬元保證金沒收
      之意思，即逃逸他去，及至日後為被害人查獲，則表示已予沒收拒不返還，顯
      示被告對詐取該保證金三百餘萬元，乃事先計謀胸有成竹。另涉共犯之胡正德
      亦於會同被害人將該款存入被告公司帳戶後，即潛匿無，經原審及本審經眾
      多管道均無法查知其下落及設址居住處所，蔡騫祥經本院命其查報胡正德年籍
      住所，竟檢具經變造之名片影本，虛指胡正德住居高雄縣橋頭鄉○○街十九號
      ，惟該址即為蔡騫祥為負責人之奕興建設公司之原址，但該公司既已經銀行拒
      絕往來，應已停止經營，其陳報應非胡正德之真正下落，其亦共涉本案之情節
      甚為昭然。」等語，就同案被告胡正德將三、○一六、○三九元存入「喬因公
      司」帳戶乙節，詳述其取捨之理由，因此，聲請人所提該「存款存根」既無法
      動搖原確定判決，自難據為被告有利之論據。
三、按為受判決人之利益聲請再審，必其聲請之理由合於刑事訴訟法第四百二十條第
    一項所定情形之一及第四百二十一條有足以影響於判決之重要論據漏未審酌者，
    始准許之。本件聲請人所舉聲請再審之理由，核與上引法條所定無一相符，應認
    為無再審理由，爰依同法第四百三十四條第一項，裁定如主文。
中    華    民    國    九十一    年      二        月    二十七        日
                        臺灣高等法院刑事第二十二庭
                            審判長法  官  許  正  順
  法  官  林  明  俊
                                  法  官  邱  同  印
右正本證明與原本無異。
不得抗告。
                                  書記官  莊  昭  樹
中    華    民    國    九十一    年      三        月       一         日
